臺灣臺中地方法院刑事判決　　　　　　　 96年度易字第543號
公　訴　人　臺灣臺中地方法院檢察署檢察官
被　　　告　甲○○
　　　　　　　　　　（另案在臺灣臺中監獄臺中分監執行中）
上列被告因詐欺案件，經檢察官提起公訴（九十五年度偵字第一
八五Ｏ七號），本院判決如下：
    主    文
甲○○幫助意圖為自己不法之所有，以詐術使人將本人之物交付
，累犯，處有期徒刑月，如易科罰金，以銀元佰元即新臺幣
玖佰元折算壹日。
    犯罪事實
一、甲○○曾於民國九十年間因施用第一級毒品及第二級毒品案
    件，經本院判處有期徒刑九月、四月，並定應執行刑為有期
    徒刑一年確定，於九十三年一月三十一日縮刑期滿執行完畢
    。詎其猶不知悔改，其可預見電話門號之申請甚為簡便，而
    一般人取得他人所申請之電話門號使用常與財產犯罪密切相
    關，且取得使用之目的在於掩飾犯行不易遭人追查，又對於
    提供電話門號雖無引發他人萌生犯罪之確信，但仍以縱若有
    人持以犯罪亦無違反本意之幫助犯意。於九十四年五月二十
    四日以後至九十四年五月三十一日止之期間內某日，將其向
    中華電信股份有限公司臺灣中區電信分公司臺中營運處所申
    請之（04）00000000號電話，提供給姓名不詳之成年人所屬
    之詐欺集團使用。嗣於九十四年五月底某日，該詐欺集團所
    屬成員即由一名自稱「杜佩珊」之成年女子撥打電話給乙○
    ○，向乙○○詐稱其中現金獎新臺幣（下同）八十八萬元，
    且已代為繳稅，並請其撥打（04）00000000號電話與「郭會
    計師」聯繫等語，經乙○○撥打（04）00000000號電話轉接
    至0000000000號電話（張軫弼所使用，另由公訴人偵辦）與
    自稱「郭會計師」之人聯繫，「郭會計師」謊稱需匯款六萬
    元作為訴訟保證金等語，致乙○○陷於錯誤，而於九十四年
    六月三日上午十一時十五分許，在金門縣金城鎮○○路三十
    四號之土地銀行金門分行，匯款六萬元至方豊仁（另案偵辦
    ）所使用之臺灣銀行金門分行帳戶內。嗣乙○○發覺有異，
    而於九十四年六月七日下午五時許向警方報案。
二、案經金門縣警察局金城警察所報請臺灣臺中地方法院檢察署
    檢察官偵查起訴。
    理　　由
一、訊據被告甲○○矢口否認前開幫助詐欺犯行，辯稱：其根本
    不知情，上開電話門號係其申請網路ＡＤＳＬ送的，其根本
    沒有使用過該號碼，而其家裏只有祖母在，其不在家中，其
    未將上開號碼提供給別人使用，可能是被盜接云云。然查：
(一)、被害人乙○○撥打被告所申請之（04）00000000號電話，而
    遭詐騙集團成員詐騙，因而匯款六萬元至方豊仁之金融帳戶
    等情，業據證人乙○○於警詢時指述明確，並有摸彩券存根
    聯影本一份、台新銀行國內匯款回條影本一份附於警卷可稽
    。而上開（04）00000000號電話，確係被告於九十四年五月
    十日向中華電信股份有限公司臺灣中區電信分公司臺中營運
    處所租用，於九十四年五月二十四日新裝，於九十四年五月
    三十日申請指定轉接業務，並於九十四年五月三十一日申請
    遙控指轉業務，另於九十四年六月一日接獲內政部警政署刑
    事警察局詐騙電話停話，於九十四年六月一日執行詐騙停話
    ，有中華電信股份有限公司臺灣中區電信分公司臺中營運處
    九十五年六月十二日台中南服字第一七九號函及所附之市○
    ○路業務租用／異動申請書影本及內政部警政署刑事警察局
    詐騙電話停（斷）話簡便格式表各一份附於本院卷可按，參
    以本件被害人係於九十四年六月七日下午五時許始向警方報
    案，而在其報案前之九十四年六月一日，該（04）00000000
    號電話業經內政部警政署刑事警察局通報為詐騙電話而遭停
    話，是該電話確係詐騙集團所使用無誤，而被告提供給詐騙
    集團使用之時間應係介於九十四年五月二十四日以後至同年
    五月三十一日間。
(二)、上開電話係被告申請網路ＡＤＳＬ所租用，裝機地點在其臺
    中市○區○○街二十三之二號五樓，被告並未住在上開住處
    ，該住處平日只有其祖母在，並另有一線市內電話等情，業
    據被告於本院審理時供述明確，則被告應無以上開（04）00
    000000號電話設定轉接之必要。而被告於本院審理時先則供
    稱：「（為何申辦轉接的業務？）因為我在外面做事，家中
    只有一個八十幾歲的老奶奶，所以我不在家的時候，就將電
    話轉接到我的手機使用。」等語，嗣又改稱：「我一直沒有
    用到這個電話，此電話我也沒有給別人，我都是給朋友手機
    的電話號碼。」等語，其前後之供述亦明顯矛盾。況被告住
    處平日僅有其八十幾歲之祖母在家，並無其他人員出入，且
    電話之設定轉接，尚須輸入密碼後始能操作，而密碼為高度
    私密之個人資料，倘非被告提供給他人使用，則其他人應無
    輕易得知其電話轉接密碼之可能，亦足見上開電話應係被告
    提供給他人使用無疑。
(三)、按刑法上之故意，分為直接故意（確定故意）與間接故意（
    不確定故意），「行為人對於構成犯罪之事實，明知並有意
    使其發生者」為直接故意；「行為人對於構成犯罪之事實，
    預見其發生而其發生並不違背其本意者」為間接故意。且幫
    助犯之成立，以行為人主觀上認識被幫助者正欲從事犯罪或
    係正在從事犯罪，且該犯罪有既遂之可能，而其行為足以幫
    助他人實現構成要件者，即具有幫助故意，並不以行為人確
    知被幫助者係犯何罪名為必要。而向電信公司申請門號使用
    甚為簡便，苟非為避人耳目以掩飾犯罪，依一般社會經驗法
    則判斷，實無必要隱匿自己名義之電話門號，而無故借用他
    人之電話門號使用。況近來詐騙集團詐欺取財之犯罪類型層
    出不窮，該等犯罪，常利用人頭電話門號作為詐欺取財使用
    之通話號碼，並經媒體廣為披載，被告為智慮成熟之人，對
    於其提供之電話門號可能遭詐騙集團使用，客觀上當可能預
    見，其具有幫助他人犯詐欺取財罪之不確定故意。
(四)、綜上所述，被告確有提供其所租用之（04）00000000號電話
    門號給詐騙集團成員使用，其辯解顯係事後卸責之詞，不足
    採信，事證明確，其犯行洵堪認定。
二、查被告提供其電話門號給詐騙集團成員使用，詐騙集團成員
    並以之向被害人乙○○詐騙，其係以幫助他人犯罪之意思，
    參與實施犯罪構成要件以外之行為，核屬詐欺取財罪之幫助
    犯。故核被告所為，係犯刑法第三十條第一項、第三百三十
    九條第一項之幫助詐欺取財罪。被告幫助他人實行犯罪行為
    ，為幫助犯，應依刑法第三十條第二項之規定減輕其刑（九
    十五年七月一日施行之刑法第三十條幫助犯規定，於修正時
    僅作文字修正，非屬刑法第二條第一項所稱之法律變更，應
    逕適用現行有效之法律）。按刑法業於九十四年二月二日修
    正公布，並自九十五年七月一日施行，被告於行為後，新修
    正刑法業已施行。而行為後法律有變更者，適用行為時之法
    律。但行為後之法律有利於行為人者，適用最有利於行為人
    之法律，新修正刑法第二條第一項定有明文。查：(一)、刑法
    第三百三十九條第一項定有罰金刑，依修正後刑法施行法增
    訂第一條之一規定：「（第一項）中華民國九十四年一月七
    日刑法修正施行後，刑法分則編所定罰金之貨幣單位為新臺
    幣。（第二項）九十四年一月七日刑法修正時，刑法分則編
    未修正之條文定有罰金者，自九十四年一月七日刑法修正施
    行後，就其所定數額提高為三十倍。但七十二年六月二十六
    日至九十四年一月七日新增或修正之條文，就其所定數額提
    高為三倍」，及刑法第三十三條第五款修正為：「主刑之種
    類如下：五、罰金：新臺幣一千元以上，以百元計算之」等
    規定觀之，依修正前後之法律，所定罰金刑之最高度額雖屬
    相同，然依被告行為時即修正前刑法第三十三條第五款規定
    之罰金最低額銀元一元，並提高十倍計算，前開罰金刑之最
    低額為銀元十元，即新臺幣三十元，較之修正後之新臺幣一
    千元為低。因此，比較上述修正前、後之刑罰法律，自應以
    被告行為時即修正前關於科處罰金刑之法律較有利於被告。
    (二)、被告曾於九十年間因施用第一級毒品及第二級毒品案件
    ，經本院判處有期徒刑九月、四月，並定應執行刑為有期徒
    刑一年確定，於九十三年一月三十一日縮刑期滿執行完畢，
    此有臺灣高等法院被告前案紀錄表在卷可按，其於受有期徒
    刑之執行完畢後，五年以內故意再犯本件有期徒刑以上之罪
    ，不論依修正前之刑法第四十七條，或修正後之刑法第四十
    七條第一項之規定，均構成累犯，對被告而言並無有利或不
    利之情形，自不生新舊法比較之問題，應逕依修正前刑法第
    四十七條，論以累犯，並加重其刑。(三)、被告為本件犯罪行
    為時之刑法第四十一條第一項前段規定：「犯最重本刑為五
    年以下有期徒刑以下之刑之罪，而受六個月以下有期徒刑或
    拘役之宣告，因身體、教育、職業、家庭之關係或其他正當
    事由，執行顯有困難者，得以一元以上三元以下折算一日，
    易科罰金。」，又被告行為時之易科罰金折算標準，修正前
    罰金罰鍰提高標準條例第二條前段（現已刪除）規定，就其
    原定數額提高為一百倍折算一日，則本件被告二人行為時之
    易科罰金折算標準，應以銀元三百元折算一日，經折算為新
    臺幣後，應以新臺幣九百元折算一日。惟新修正之刑法第四
    十一條第一項前段則規定：「犯最重本刑為五年以下有期徒
    刑以下之刑之罪，而受六個月以下有期徒刑或拘役之宣告者
    ，得以新臺幣一千元、二千元或三千元折算一日，易科罰金
    。」，比較修正前後之易科罰金折算標準，以九十五年七月
    一日修正公布施行前之規定，較有利於被告。經上開綜合比
    較後，以被告行為時即修正前刑法之規定有利於被告，自應
    一體適用修正前刑法之規定予以論處。爰審酌被告犯罪之動
    機、目的、手段、其品行及智識程度、被害人乙○○受損害
    之金額為六萬元，所造成之損害尚非重大、及其猶卸飾責任
    ，未具悔意等一切情狀，量處如主文所示之刑，並依修正前
    刑法第四十一條第一項前段之規定，諭知易科罰金之折算標
    準。蒞庭檢察官雖求處被告有期徒刑六月云云，惟本院審酌
    被告係幫助犯，且被害人所受之損害金額尚非重大等情，認
    予以量處如主文所示之刑，在罪刑之間係屬相當，是檢察官
    之求刑尚屬過重，自為本院所不採。
據上論斷，應依刑事訴訟法第二百九十九條第一項前段，刑法第
二條第一項、第三十條第一項、第二項、第三百三十九條第一項
、修正前刑法第四十七條、第四十一條第一項前段，罰金罰鍰提
高標準條例第一條前段、修正前罰金罰鍰提高標準條例第二條，
判決如主文。
本案經檢察官李芳瑜到庭執行職務。
中　　華　　民　　國　　96　　年　 　5　　月　　17　　日
                  刑事第八庭  審判長法  官  林慧英
                                    法　官  賴恭利
                                    法　官  簡源希
上為正本係照原本作成
如不服本判決，應於收受送達後10日內向本院提出上訴書狀（應
附繕本）
                                    書記官  張雅慧
中　　華　　民　　國　　96　　年　 　5　　月　　17　　日
附錄論罪科刑法條：
刑法第三百三十九條第一項
　意圖為自己或第三人不法之所有，以詐術使人將本人或第三人
　之物交付者，處五年以下有期徒刑、拘役或科或併科一千元以
  下罰金。
